最高法院民事判決　　　　　　九十四年度台上字第二三六九號
　　上　訴　人　立安製衣事業股份有限公司
　　　　　　　　　　　　巷8弄.
　　法定代理人　黃奇輝
　　訴訟代理人　黃泰鋒律師
　　被 上訴 人　上企業有限公司
　　　　　　　　　　　　號5樓.
　　法定代理人　陳　競
　　訴訟代理人　官朝永律師
上列當事人間請求給付貨款事件，上訴人對於中華民國九十三年
六月二日台灣高等法院再審判決（九十三年度再字第一○號），
提起上訴，本院判決如下：
    主  文
上訴駁回。
第三審訴訟費用由上訴人負擔。
    理  由
本件上訴人主張：原法院九十二年度上字第四四九號確定判決（
下稱原確定判決）有民事訴訟法第四百九十六條第一項第一款之
再審事由：(一)原確定判決認上訴人以四紙支票清償欠被上訴人之
九筆貨款債務，為給付數宗債務且不足敷清償該債務，自應適用
民法第三百二十一條至第三百二十三條法定抵充規定為抵充。惟
原確定判決竟依民法三百十八條規定，謂上訴人係一部清償，非
依債務本旨給付，而不生清償之效力，被上訴人不負受領遲延責
任，有不適用民法第三百二十一條至第三百二十三條規定及適用
民法第三百十八條規定不當之違法。(二)系爭貨物有瑕疵而遭第三
人扣款。上訴人除應負瑕疵擔保責任外，並應負不完全給付之損
害賠償責任，原確定判決就上訴人此項抗辯未予審酌，有判決理
由不備之違法。(三)系爭布料有瑕疵，非依通常檢查即能發現，原
確定判決認於收受當時或依通常檢查即能發現色差云云，存屬臆
測，有判決不憑證據之違背法令等情，爰求為將原確定判決及第
一審判決不利上訴人部分廢棄，改判駁回被上訴人在第一審之訴
。
被上訴人則以：前訴訟程序第二審經兩造充分辯論，法院認為上
訴人未依債務本旨提出給付及系爭貨物依通常檢查即能發現瑕疵
，乃事實審法院認定事實之職權行使，無適用法規錯誤可言等語
，資為抗辯。
原審審理結果以：按民事訴訟法第四百九十六條第一項第一款所
謂適用法規顯有錯誤，係指確定判決所適用之法規顯然不合於法
律規定，或與司法院現尚有效及大法官會議之解釋，或最高法院
尚有效之判例顯然違反者而言。不包括漏未斟酌證據及認定事實
錯誤、判決不備理由或理由矛盾之情形在內（最高法院六十年台
再字第一七○號、六十三年台上字第八八○號判例參照）。本件
上訴人以上開情詞主張原確定判決適用法規顯有錯誤云云，惟民
法第三百二十一條規定，對於一人負擔數宗債務而其給付之種類
相同者，如清償人所提出之給付，不足清償全部債額時，由清償
人於清償時，指定其應抵充之債務。此乃當事人指定為清償之抵
充順序之規定。若當事人不為指定，始有同法第三百二十二條法
定抵充順序規定之適用。查上訴人交付之四紙支票金額僅新台幣
（下同）二百十九萬七千八百六十四元，不足支付欠被上訴人之
貨款二百二十一萬八千一百四十六元，上訴人復自認此四紙支票
係清償欠被上訴人之九筆貨款總額扣除應該扣除部分後之餘額等
語，足見上訴人以四紙支票清償貨款時，業已指定其應抵充之債
務，無再適用民法第三百二十二條法定抵充規定之餘地。茲上訴
人欠被上訴人之貨款計二百二十一萬八千一百四十六元，上訴人
僅以二百十九萬七千八百六十四元清償。原確定判決認上訴人係
一部清償，非依債務本旨提出給付，被上訴人拒絕受領，不負受
領遲延責任，核無適用法規顯有錯誤之情形。又上訴人有無依債
務本旨給付、被上訴人是否受領遲延、系爭貨物有無瑕疵，屬事
實審法院認定事實之職權，原確定判決就此縱認定不當，亦無適
用法規顯有錯誤之可言。再適用法規顯有錯誤，不包括判決不備
理由之情形在內，原確定判決就上訴人不完全給付抗辯縱未予審
酌，而有判決理由不備之情形，亦非適用法規顯有錯誤，仍不得
作為再審之事由。從而，上訴人主張原確定判決適用法規顯有錯
誤云云，據以提起再審之訴，洵非正當，不應准許。本院查原確
定判決既認上訴人係以四紙支票清償全部之債務所為清償，自與
對於一人負擔數宗之債務而為給付者不同。何況民事訴訟係採不
干涉主義，凡當事人所未聲明之利益，不得歸之於當事人，所未
主張之事實不得斟酌之。上訴人在前程序從未以如其交付之四紙
支票，不足清償全部債額時，應依民法第三百二十一條至第三百
二十三條規定為抵充，資為抗辯，則原確定判決自不得逾越此範
圍任作准駁。原確定判決並無上訴人所主張適用法規顯有錯誤之
情形。原審判決駁回上訴人所提再審之訴，理由雖不盡相同，然
結果尚無二致，仍應予維持。上訴論旨，聲明廢棄原判決，不能
認為有理由。
據上論結，本件上訴為無理由。依民事訴訟法第四百八十一條、
第四百四十九條第一項、第七十八條，判決如主文。
中　　華　　民　　國　九十四　年　 十二　 月　二十九　日
                      最高法院民事第二庭
                          審判長法官  蕭　亨　國
                                法官  陳　淑　敏
                                法官  葉　勝　利
                                法官  蘇　達　志
                                法官  簡　清　忠
      本件正本證明與原本無異
                                      書  記  官
中　　華　　民　　國　九十五　年　　一　　月　 十六 　日
                                                  Ｒ
